【裁判字號】    90,上易,1630
【裁判日期】    901128
【裁判案由】    竊佔
【裁判全文】
臺灣高等法院高雄分院刑事判決          九十年度上易字第一六三號
    上訴人  台灣高雄地方法院檢察署檢察官
    被  告  乙○○
    選  任
    辯護人  李文禎
            黃如流律師
右上訴人因被告竊佔案件，不服臺灣高雄地方法院九十年度易字第七九九號中華民國
九十年七月二十五日第一審判決（起訴案號：臺灣高雄地方法院檢察署八十九年度偵
字第二四五二二號），提起上訴，本院判決如左：
      主      文
上訴駁回。
      理      由
一、公訴意旨略以：緣甲○○於民國七十三年七月間，向台灣高雄地方法院承受其債
    務人蕭振璋所有坐落高雄縣大寮鄉○○○段第一六０一之一地號未辦保存登記之
    建號二八六八號及二八六九號建物（門牌號碼編定為高雄縣大寮鄉○○村○○○
    路三五一之一號、三五一之二號）二棟，詎乙○○（蕭振璋之胞弟）竟意圖為自
    己不法之利益，於民國八十三年間，趁甲○○移民澳州，該二棟房屋無人管理之
    際，竊佔該二棟房屋，並以所有權人自居，將該二棟房屋以每月新台幣（下同）
    一萬五千元之代價出租予不知情之楊美麗（另案為不起訴處分）經營名君理髮廳
    ，迨於八十七年底，甲○○接獲財政部台灣省南區國稅局高雄縣分局函謂其曾於
    八十五年間將前開建物出租予楊美麗開設理髮廳，而應核課租賃所得，始知上情
    。認乙○○涉犯刑法第三百二十條第二項之竊佔罪嫌云云。
二、訊據被告乙○○固坦承於前開時地將前開第三五一之一號房屋出租予楊美麗之事
    實，惟否認有何竊佔犯行。辯稱：「前開建物坐落之土地係其父於民國三十幾年
    間向國有財產局承租的，後來與甲○○合建房屋，一共建了九棟，被告方面分得
    四棟半，再分給被告一棟。被告等於七十二年間就住到現在，房子為何會變成告
    訴人所有，並不清楚，被告亦未占領第三五一之二號之房子，該房子係蕭守仁在
    使用」等語。
三、按案件時效已完成者，應諭知免訴之判決，刑事訴訟法第三百零二條第二款定有
    明文。次按公訴意旨認被告係涉犯刑法第三百二十條第二項之罪嫌，而該條項之
    罪最高法定刑為五年，其追訴權時效期間，依刑法第八十條第一項第二款規定為
    十年。經查，被告自民國七十二年間起佔有使用門牌號碼為高雄縣大寮鄉○○村
    ○○○路三五一之一號之房屋迄未搬遷，並曾於八十三年間將該屋租予案外人楊
    美麗經營等情，業據被告乙○○供述在卷，並經證人蕭守仁、蕭錫堯及楊美麗於
    原審審理時到庭證述明確，證人賴松林於本院調查中亦證稱：「我六十年到八十
    一年間，是住在鳳林四路三五一號，本是一間工寮。：：：因賽洛馬颱風造成我
    房子損害，而且我要娶太太，所以乙○○的父親就蓋了三五一號的房子給我住。
    三五一號之一的房子在七十年間是與建商合建，乙○○他們分到三五一之一號的
    房子。剛好與我隔壁，後來他就將上開房子租給他人，先是租給中藥店，再租給
    理髮店。」「我在八十一年左右搬走的。」等語。而告訴人代理人亦表示不知情
    被告是否自七十二年間起即佔用上開房地，是微論被告是否有竊佔上開房屋之行
    為，縱認其係基於不法所有之意圖予以竊佔，然被告自佔有上開房屋之行為時（
    民國七十二年）迄今，已達十八、九年，顯已逾追訴期間，其追訴權時效業已完
    成，揆諸前揭說明，應為免訴之判決。至上開鳳林四路三五一之一號無人設籍，
    此固有高雄縣大寮鄉戶政事務所函一份附卷可稽，但不能僅因該處無人
    設籍，遽為被告未居住該處之不利認定，併予明。
四、公訴意旨另謂被告意圖為自己不法之利益，於八十三年間，趁告訴人甲○○移民
    澳洲，門牌編號高雄縣大寮鄉○○村○○○路三五一之二號之房屋無人管理之際
    ，竊佔該屋，並將該屋以每月新台幣一萬五千元代價出租予楊美麗經營名君理髮
    廳，因認被告亦涉犯刑法第三百二十條第二項之竊佔罪嫌等情。訊據被告乙○○
    否認佔有上開房屋，辯稱：該屋係蕭守仁佔有使用，伊未曾佔有使用該屋出租予
    楊美麗經營名君理髮廳等語。經查，證人蕭守仁於原審法院審理時到庭證稱：上
    述門牌編號高雄縣大寮鄉○○村○○○路三五一之二號，係由伊佔有使用已十五
    、六年，曾經租予他人經營理髮廳，後來將屋要回等語，核與證人楊美麗於本院
    審理時證稱：伊原向一位蕭伯伯承租高雄縣大寮鄉○○村○○○路三五一之二號
    經營理髮廳，約半年後，因該位蕭伯伯要娶媳婦，將屋要回，伊乃搬至上開三五
    一之一號向被告承租房屋，經營理髮廳等語相符，足見高雄縣大寮鄉○○村○○
    ○路三五一之二號房屋，係由案外人蕭守仁佔有使用，被告並未佔有使用上開房
    屋，公訴人認被告竊佔上開房屋顯有誤會。惟公訴人就此部分與上開免訴部分以
    單純一罪起訴，自毋庸另為無罪判決之諭知。
五、原審因而為本件免訴之判決，犯罪不能證明部分不另為無罪諭知，核無不合，檢
    察官上訴意旨，仍執前詞，並以被告固於七十二年間即占有系爭房地，但其佔有
    上開房地，以僅係為自己單純占有，於八十三年間始變更為自己不法所有之意圖
    而竊佔上開二棟建物，將之出租予證人楊美麗云云，指摘原判決不當。惟查本件
    被告既係於七十二年間即佔有上開房地，以常情而論，即應認定係自七十二年間
    即基於不法所有利益之意圖而為竊佔，此外復查無其他確切證據足資認定被告於
    占有三五一之一號之時僅係單純占有，迄八十三年間始變易為自己不法利益之意
    圖而為竊佔，檢察官上訴為無理由，應予駁回。
據上論斷，應依刑事訴訟法第三百六十八條，判決如主文。
本案經檢察官陳國全到庭執行職務。
中    華    民    國      九十      年      十一      月       二十八   日
                              臺灣高等法院高雄分院刑事第九庭
                                  審判長法官  張明松
                                        法官  江泰章
                                        法官  任森銓
右正本證明與原本無異。
不得上訴。
                       書記官  施耀程
中    華    民    國      九十      年      十二      月      三        日
                                                                        Ｆ


司法院資訊處製作；財團法人民間司法改革基金會備份。
